# 这样做“以公允价值计量其价值变动计入其他综合收益”的金融工具的会计分录对不对？

提问人：bleblemig 时间：2020-09-23 21:46:42
请教陈老师，对于以“公允价值计量，但价值变动计入其他综合收益”，如下处理是否正确？
第 1 步：入股
企业A入股企业B，在B的投资股权占比10%， 此时，B的10%的股权公允价值为 5000 万。A支付给B共 5000 万。
A记账：
借：其他权益投资——金融工具， 5000 万；
贷：现金， 5000 万。
第 2 步：B的公允价值发生增值
B的10%的股权的公允价值发生增值，增加 2000 万。 A记账：
1 ）借：其他权益投资——公允价值调整， 2000 万；
贷：其他综合收益， 2000 万。（此时，其他综合收益反映在利润表）
2 ）借：其他综合收益， 2000 万（此时，其他综合收益从利润表转出）；
贷：其他综合收益， 2000 万。（此时，其他综合收益转入资产负债表）
第 3 步：B的公允价值发生减值
B的10%的股权的公允价值发生增值，减少 800 万。 A记账：
1 ）借：其他综合收益， 800 万。（此时，其他综合收益反映在利润表）；
贷：其他权益投资——公允价值调整， 800 万
2 ）借：其他综合收益， 800 万（此时，其他综合收益转入资产负债表）；
贷：其他综合收益， 800 万（此时，其他综合收益从利润表转出）。
第 4 步：A企业处置了B的10%股权。处置时，共收回 6500 万。 A记账：
1 ）借：现金： 6500 万；
贷：其他权益投资——6200万（5000+2000-800）；
贷：投资收益： 300 万（6500-6200差额）
2 ）借：其他综合收益： 1200 万（ 2000-800， 此时，对应该项投资的其他综合收益从资产负债表消失）
贷：利润分配——未分配利润： 1200 万
请问陈老师，我以上的理解对不对？ 谢谢您！

回答人：chenyiwei
第 4 步 1 ）中，处置其他权益投资，差额也应当直接贷记“利润分配——未分配利润”，不能确认为投资收益，也就是其他权益工具投资的整个生命周期内均不影响利润表中的净利润。

提问人：bleblemig 时间：2020-09-25 11:07:40
理解了。谢谢陈老师！
对归类为“以公允价值计量其变动计入其他综合收益”的权益工具会给企业带来哪些好处， 我有一点没太想明白：
很多评论说——如果企业把股权占比不到20%的投资划分成这类工具的话，那么即使是被投企业发生亏损，也不会影响投资主体企业自身的利润水平。 所以，这种划分能够让投资企业的利润报表始终很好看。 而如果不选择这种划分，而是划分成“以公允价值计量其变动计入当期损益”的金融工具的话，就会让投资企业的利润受到投资企业亏损的影响（因为，被投企业在孵化器，大概率是前期利润为负）， 这样就会让投资企业的利润报表比较难看。
对这种观点，我没太理解： 因为不管把投资划分成上述 2 种中的哪一种， 只要被投企业发生亏损， 投资企业的所有者权益都会被减少， 无非是计入“投资收益”还是“其他综合收益”哪种会计科目的问题。 股东最终拿的其实是整个的所有者权益， 而不仅仅是利润。 尤其是， 当被投企业始终亏损，最后被清算时， 在这笔投资被处置时，原来一直累积在“其他综合收益”的亏损 会全部如数 找补在当期的“未分配利润”里， 这样处理后的结果就相当于直接冲减了企业当年的“”企业正常经营的利润总额”。 也就是原来被隐藏的亏损，全部都找回来了，一分不少地影响了投资企业的当期利润，而且还是一股脑地影响，一点都不均匀。
如果这样看下来， 把投资划分成“以公允价值计量但其变动计入其他综合收益”这种类型，到底好处是什么呢？
就因为这样划分，不影响投资企业当期利润，就会让企业市值不受影响了？ 我感觉，市值最终看的应该是整个的所有者权益的增减，而不应该仅仅是利润。
老师，我没太想明白，想请教下您！谢谢！

回答人：chenyiwei
1 、观念上对净利润指标还是普遍看重的，也体现在资本市场的监管指标和国资委对国企的考核指标上； 2 、准则中对此给出的解释是简化账务处理，即无需再判断公允价值的下跌是否严重和非暂时性，不再计提减值。

提问人：bleblemig 时间：2020-09-26 16:30:15
好的，陈老师。我了解了利润和总体所有者权益在企业价值评估中的地位了。谢谢您的回复！
还有两个问题，向您请教：
１、在新２２号准则下，所有的企业股权投资，如果在被投企业股权中的占比不到２０％的话，这种投资，是不是都应该被分类为“金融工具投资”（即以公允价值计量，变动计入当期损益或其他综合收益）
２、新２２号讲到“金融工具”还要计提减值准备。对这点，我有疑问——既然都是按公允价值计量，　为何还要计提减值准备呢？　如果发现有减值迹象，　公允价值一般会及时反映这种情况，相应公允价值要降低，　企业自然就会在“金融工具”的账面价值中反映出来，相应也会调整投资收益或其他综合收益。
那么此时，又计提减值准备，是不是有重复处理的问题存在呢？
谢谢老师！

回答人：chenyiwei
1 、股权比例不是判断是否具有重大影响的唯一依据。 2 、权益性投资在新金融工具准则下不涉及减值准备计提问题，减值准备只影响债权性投资，对其他债权投资计提减值是把信用风险和其他因素对公允价值的影响区分开来。